臺灣板橋地方法院交通事件裁定　　　　　　　　　九十三年度交聲字第一四九五號
　　原處分機關　交通部公路總局臺北區監理所板橋監理站
　　異　議　人　乙○○
　　即受處分人
右列受處分人因違反道路交通管理處罰條例案件，對於交通部公路總局臺北區監理所
板橋監理站民國九十三年十月八日板監違字第裁四一─Ｃ0000000號所為之
處分，聲明異議，本院裁定如左：
    主  文
原處分撤銷。
乙○○不罰。
    理  由
一、按行政罰屬行政的制裁行為，是行政機關或法院對於人民違反行政義務時，所課
    予的制裁行為，以達成行政目的。惟仍須以有違反行政罰所規範之項目，始遭受
    處罰。
二、原處分意旨略以：異議人即受處分人乙○○，於民國九十三年八月十九日零時十
    六分許，騎乘車牌號碼ＦＮＪ—二二號重型機車，以六十公里之時速（異議人
    自稱），沿臺北縣新莊市○○路北往南行駛，至該路段六三號前，因見大貨車
    從工地駛出，異議人因緊急煞車而摔車倒地，因「駕駛人行車速度，超過規定之
    最高時速未滿二十公里」違規，嗣經臺北縣政府警察局新莊分局認異議人有違反
    道路交通管理處罰條例第四十條第一項之行為掣單舉發，異議人於應到案日期前
    提出申訴，經原處分機關請原舉發單位調查結果，仍認異議人有上揭違規行為，
    原處分機關乃依道路交通管理處罰條例第四十條第一項、第六十三條第一項規定
    ，裁處異議人罰鍰新台幣（以下同）一千二百元，並記違規點數一點。
三、異議意旨略謂：異議人即受處分人乙○○固坦認於前開時、地騎乘車牌號碼ＦＮ
    Ｊ—二二號重型機車發生自摔之事實，惟否認有超速行駛之違規行為，辯稱：
    伊當時很緊張，才會跟員警說伊之車速約五、六十公里，實則異議人並無法確認
    肇事當時車時速究竟為何等語，倘若即以伊自承超速行駛為由，亦無其他證據，
    逕為舉發，實難甘服，為此聲明異議，請求撤銷原處分云云。
四、經查：
（一）原處分機關判定異議人有超速行駛之違規事實，無非以事故當日交通警察所製
      作之道路交通事故調查筆錄載有異議人於肇事前之時速為約六十公里等語，為
      認定之依據。然異議人堅稱，事發當日接受警詢時，心情係處於驚慌狀態並無
      法確認行車時速，即概略向交通警察陳述時速應為約五、六十公里等語。是以
      異議人當時係處於驚慌失措之狀態下，應警員之要求概略陳述其時速約六十公
      里，是否即為其於肇事時之正確時速，即非無疑。
（二）本事故係因異議人騎乘上開重型機車行至臺北縣新莊市○○路六三Ｏ號前之捷
      運施工地點，因見前方停放一輛車號不詳之箱型車，為閃避該車，便往左變換
      至內側車道，然卻忽見該施工地點之拖板車正進行倒車，而該拖板車之右後車
      身業已進入內側車道，異議人見狀旋即緊急煞車，又因當時路面潮濕造成其所
      騎乘機車打滑倒地，並滑至前開拖板車之右後角，惟兩車並未發生碰撞，此有
      臺北縣政府警察局新莊分局交通事故調查筆錄在卷足憑。是前開拖板車倒車之
      舉，實非騎乘於外側車道而欲往左變換車道行進之異議人所得預見，在猝見該
      危害之際，異議人為避免兩車碰撞須立即採取防範行為，又豈能精確判斷斯時
      異議人機車行進之時速，原處分機關徒以異議人向警方陳明之車速，論斷該車
      於事故前確實超速行駛，尚嫌率斷，與事實相符與否，尤有可疑。
（三）又證人即臺北縣政府警察局新莊分局交通分隊交通事故專責處理小組警員甲○
      ○於本院調查時到庭結證稱：「（法官問：本件舉發單是否由你製單告發？）
      是我製單告發。」、「（法官問：本件違規情形？）當時是乙○○發生事故報
      警處理，我到現場後，乙○○有供述經過情形。我是依據他所陳述的內容，以
      及該路段的速限，依法開單告發。異議人實際開車的經過情形，我並沒有看見
      。我開單的依據是乙○○本人的供述，以及現場交通標誌有速限的告示。」等
      語（參見本院九十三年十一月八日訊問筆錄第第二頁至第三頁），是證人甲○
      ○未當場目賭案發經過，自不宜以證人之證述為補強證據。另觀諸證人即舉發
      員警甲○○於本院調查時所庭呈之現場照片三幀及臺北縣政府警察局新莊分局
      交通事故調查筆錄一份等相關資料，並未發現本件肇事現場有遺留煞車痕、刮
      地痕等跡證，以精確研判異議人於肇事前之車速，亦未能遽認異議人當日自承
      肇事前之車速達時速約六十公里一節，確實與事實相符。
（四）綜上所述，除異議人自述之時速外，別無其他積極事證足以確認異議人確有原
      處分機關所認定超速行駛之違規事實，尚難僅以異議人之自白，率爾認定異議
      人於本件事故前之行車速度達每小時約六十公里。
五、從而，原處分機關僅以異議人之陳述，作為認定其超速行車違規行之唯一論據，
    裁處罰鍰，並記違規點數一點，顯然未洽，無可維持，是本件異議為有理由，爰
    撤銷原處分，併為異議人不罰之諭知，以昭審慎。
六、據上論斷，依道路交通案件處理辦法第二十條，裁定如主文。
中      華      民      國    九十三     年     十一     月    十一     日
                            臺灣板橋地方法院交通法庭
                                法  官   連 育 群
右正本證明與原本無異。
如不服本裁定應於送達後五日內向本院提出抗告狀。
                                 書記官  蘇 宥 維
中　　　華　　　民　　　國　　九十三　　年　　 十一 　　月　　 十一 　　日
